臺灣嘉義地方法院民事判決　　　　　　　　 94年度簡字第2號
原　　　告　丙○○
訴訟代理人　乙○○
複　代理人　顏伯奇律師
　　　　　　黃文力律師
被　　　告　甲○○
上列當事人間請求損害賠償事件，原告提起附帶民事訴訟，經本
院刑事庭裁定（92年度附民字第56號）移送前來，於中華民國94
年3月14日經言詞辯論終結，本院判決如左：
    主　  　文
被告應給付原告新臺幣伍萬零壹佰參拾元，及自民國九十二年五
月十六日起至清償日止，按週年利率百分之五計算之利息。原告
其餘之訴駁回。
訴訟費用由被告負擔百分之三十，餘由原告負擔。
本判決原告勝訴部分，得假執行；但被告如於執行標的物拍定、
變賣或物之交付前，以新臺幣伍萬零壹佰參拾元為原告預供擔保
，得免為假執行。
原告其餘假執行之聲請駁回。
    事實及理由
壹、程序方面：
一、本件原告提起附帶民事訴訟之訴訟標的金額為新臺幣（下同
    ）200,000元，依民事訴訟法第427條第1項之規定，應適用
    簡易訴訟程序，本件誤分通常訴訟事件，應由本院改依簡易
    訴訟程序繼續審理，合先敘明。
二、本件原告於附帶民事訴訟起訴狀請求判決被告應給付原告
    200,000元，及自附帶民事訴訟起訴狀繕本送達翌日起至清
    償日止，按週年利率5﹪計算之利息，嗣於本院審理中減縮
    聲明為請求判決被告應給付原告185,130元，及自附帶民事
    訴訟起訴狀繕本送達翌日起至清償日止，按週年利率5﹪計
    算之利息，此係減縮應受判決事項之聲明，核與民事訴訟法
    第255條第1項第3款規定相符，應予准許。
貳、實體方面：
一、本件原告起訴主張：其原委由訴外人陳五十代為處理稻作，
    嗣因同情訴外人李金松年老耳聾，請其代勞，遂引陳五十不
    滿，而毆打李金松，李金松將被毆情形告知原告後，原告心
    生同情，遂於民國91年12月14日中午1時許，由李金松騎機
    車搭載前往嘉義縣溪口鄉疊溪村下員林疊溪陸橋下農田，找
    陳五十理論，陳五十之女婿即被告在旁見狀，與原告發生口
    角，被告即基於傷害之故意，拉扯毆打原告，致原告受有頭
    部挫傷及皮下血腫合併輕微腦震盪、右肩及上臂挫瘀傷、右
    頸部瘀傷等傷害，因而支出醫療費用17,738元，原告於本件
    傷害行為發生前從事農作，因受傷後需休養2週，無法工作
    ，依行政院勞工委員會公告一般勞工之每月基本工資15,840
    元計算，受有薪資損失7392元，且原告因前揭傷害，精神上
    痛苦不堪，受有非財產上損害160,000元等情，爰依侵權行
    為法律關係提起本訴。並聲明：(一)被告應給付原告185,130
    元，及自附帶民事訴訟起訴狀繕本送達被告翌日即92年5月
    16日起至清償日止，按週年利率5﹪計算之利息。(二)願供擔
    保，請准宣告假執行。
二、被告對原告請求之醫療費用、薪資損失均不爭執，惟辯稱：
    原告請求之非財產上損害金額過高等語，資為抗辯。並聲明
    ：(一)駁回原告之訴及假執行之聲請。(二)如受不利判決，願供
    擔保，請准宣告免為假執行。
三、查原告主張於前揭時地遭被告毆打，受有頭部挫傷及皮下血
    腫合併輕微腦震盪、右肩及上臂挫瘀傷、右頸部瘀傷等傷害
    之事實，為被告所不爭，並有財團法人嘉義基督教醫院（下
    稱嘉義基督教醫院）診斷證明書附卷可稽，被告前揭傷害行
    為，亦經本院92年度易字第170號及臺灣高等法院臺南分院
    92 年度上易字第946號刑事判決判處有期徒刑3月，如易科
    罰金，以三百元折算一日確定在案，此經本院調閱前開刑事
    卷宗查核屬實，堪信為真實。
四、按因故意或過失，不法侵害他人之權利者，負損害賠償責任
    。不法侵害他人之身體或健康者，對於被害人因此喪失或減
    少勞動能力或增加生活上之需要時，應負損害賠償責任。不
    法侵害他人之身體、健康、自由，或不法侵害其他人格法益
    而情節重大者，被害人雖非財產上之損害，亦得請求賠償相
    當之金額。民法第184條第1項前段、第193條第1項及第195
    條第1項分別定有明文。被告故意不法侵害原告之身體，致
    原告受有前揭傷害，業如前所述，則原告依上開規定請求被
    告賠償其損害，自屬有據。茲就原告得請求被告賠償之金額
    ，分述如后：
  (一)醫療費用部分：
    原告主張因本件傷害行為支出醫療費用17,738元，業經本院
    向嘉義基督教醫院、財團法人佛教慈濟綜合醫院大林分院（
    下稱慈濟大林分院）函查屬實，有嘉義基督教醫院92年10月
    6日（92）嘉基醫字第1729號函、慈濟大林分院93年5月5日
    慈醫大林文字第0930000546號函附醫療費用收據在卷可稽，
    並為被告所不爭，則原告此部分之請求，自屬有據。
  (二)薪資損失部分：
    原告主張其於本件傷害行為發生前從事農作，因受傷後需休
    養2週，無法工作，行政院勞工委員會公告一般勞工之每月
    基本工資15,840元計算，受有薪資損失7392元（15840÷30
    ×14=7392）等情，為被告所不爭，則原告此部分之請求，
    亦屬有據。
  (三)非財產上損害部分：
    原告主張因前揭傷害，精神上痛苦不堪，受有非財產上損害
    160,000元乙節，查原告因被告之毆打行為，受有頭部挫傷
    及皮下血腫合併輕微腦震盪、右肩及上臂挫瘀傷、右頸部瘀
    傷等傷害，其身體及精神上自受有極大之痛苦，其請求非財
    產上損害賠償，自非無據。而原告現年52歲，小學畢業，育
    有5子，均已成年，受傷前從事農作，名下有1筆農地；被告
    現年27歲，高職肄業，育有1女，目前2歲，之前務農，現無
    工作，名下無財產等情，業據兩造分別陳明在卷，並有稅務
    電子閘門財產所得調件明細表及全戶
    卷可參。原告原為憂鬱症個案，於91年12月14日被打後，憂
    鬱症病情有加重現象，可能影響其工作能力，持續治療至92
    年3月12日之後病情才獲改善，故對其工作能力之影響，最
    少應至92年3月12日等情，亦有嘉義基督教醫院93年7月27日
    （93）嘉基醫字第1286號函、93年8月18日（93）嘉基醫字
    第1428號函、93年9月13日（93）嘉基醫字第1583號函、93
    年11月19日（93）嘉基醫字第2016號函附卷可按。茲審酌兩
    造之身分、地位、經濟能力、原告因前揭傷勢遭受精神上痛
    苦之程度、憂鬱症病情有加重現象、被告所受之刑罰制裁、
    迄未賠償原告分文等一切情狀，認原告請求被告賠償其非財
    產上損害以25,000元為適當，逾此部分之請求，尚非有據。
  (四)綜上，原告所得請求被告賠償之醫療費用17,738元、薪資損
    失7392元及非財產上損害25,000元，合計50,130元。
五、再按給付無確定期限者，債務人於債權人得請求給付時，經
    其催告而未為給付，自受催告時起，負遲延責任。其經債權
    人起訴而送達訴狀，或依督促程序送達支付命令，或其他相
    類之行為者，與催告有同一之效力，民法第229條第2項定有
    明文。又遲延之債務，以支付金錢為標的者，債權人得請求
    依法定利率計算之遲延利息。但約定利率較高者，仍從其約
    定利率；應付利息之債務，其利率未經約定，亦無法律可據
    者，週年利率為5﹪，亦為同法第233條第1項及第203條所明
    定。查原告請求被告賠償之金額，並未定有給付之期限，則
    原告請求自起訴狀繕本送達被告翌日即92年5月16日起，按
    週年利率5﹪計算之利息，並未逾上開規定之範圍，自無不
    合。
六、從而，原告依侵權行為法律關係提起本訴，請求被告賠償
    50,130元，及自92年5月16日起至清償日止，按週年利率5﹪
    計算之利息，為有理由，逾此範圍之請求，為無理由，應予
    駁回。
七、本件係適用簡易程序所為被告敗訴之判決，依民事訴訟法第
    389條第1項第3款之規定，應依職權宣告假執行。而被告就
    此陳明願供擔保，請求宣告免為假執行，經核尚無不合，爰
    酌定相當之擔保金額，予以准許。又原告陳明願供擔保，聲
    請宣告假執行，經核原告勝訴部分，僅係促使本院依職權宣
    告假執行，至原告敗訴部分，其假執行之聲請已失所附麗，
    應併予駁回。
八、據上論結，本件原告之訴為一部有理由、一部無理由，依民
    事訴訟法第436條第2項、第79條、第389條第1項第3款、第
    392條第2項，判決如主文。
中　　華　　民　　國　　94　　年　　3 　　月　　28　　日
                  民事第一庭    法  官  鄭雅文
以上正本證明與原本無異。
如對本判決上訴須於判決送達後20日內向本院提出上訴狀。
中　　華　　民　　國　　94　　年　　3 　　月　　28　　日
                            書記官　陳冠學
